【裁判字號】    98,重訴,103
【裁判日期】    980709
【裁判案由】    損害賠償
【裁判全文】
臺灣臺中地方法院民事判決  98年度重訴字第103號
原      告  丁○○
訴訟代理人  楊明山律師
複代理人    乙○○
被      告  辛○○
            劉添富企業有限公司
法定代理人  己○○
訴訟代理人  王銘助律師
複代理人    蘇志淵律師
訴訟代理人  林芳如律師
參  加  人  新光產物保險股份有限公司
法定代理人  戊○○
訴訟代理人  甲○○
上列當事人間請求損害賠償事件，由本院刑事庭移送前來，本院
於民國98年6月25日言詞辯論終結，判決如下：
      主   文
被告應連帶給付原告新臺幣壹佰零壹萬壹仟玖佰伍拾貳元及被告
辛○○自民國九十七年十月六日起，被告劉添富企業有限公司自
民國九十七年九月二十四日起，均至清償日止，按年息百分之五
計算之利息。
原告其餘之訴駁回。
訴訟費用由被告連帶負擔十分之一，餘由原告負擔。
本判決原告勝訴部分，於原告以新台幣參拾肆萬元為被告供擔保
後，得假執行；但被告如於假執行程序實施前，以新台幣壹佰零
壹萬壹仟玖佰伍拾貳元為原告預供擔保，得免假執行。
原告其餘假執行之聲請駁回。
    事實及理由
一、原告主張：被告辛○○係被告劉添富企業有限公司（以下簡
    稱劉添富公司）之受僱人，負責駕駛車輛將建築用欄杆載運
    至工地，再予以施作組合，為從事駕駛業務之人。其於民國
    96年10月10日上午9時45分許，駕駛載送鐵管車號3012-SG號
    之自小貨車，在臺中市西屯區○○○路○段084號路燈附近欲
    臨時停車時，適原告騎乘車號XQ2-009之機車，行駛於同向
    之慢車道上，被告辛○○原應注意載送之鐵管超出車體以外
    ，應在後端懸掛危險標識，日間用三角紅旗，詎其竟未注意
    ，疏未注意未懸掛三角紅旗，並冒然向右切入右邊原告慢駛
    之上開機車前方，致原告防備不及，頭部撞擊前揭自小貨車
    所載運之鐵管，使原告人、車倒地，因而受有頭部外傷併顱
    內出血、左側顏面骨（顴骨及下顎骨）及顱底粉碎性骨折、
    左側髕骨韌帶斷裂、右側氣胸、臉部撕裂傷等傷害。原告就
    本件事故並無過失。原告因本件事故因而須支出之醫療費用
    ，計臉部復健新台幣（下同）300萬元、牙齒整健120萬元、
    腳部復健費用須200萬元，合計為620萬元。原告因本件侵權
    行為受傷而須他人看護，雖係由親屬看護，而無現實看護費
    用之支出，惟因親屬看護所付出之勞力，並非不能評價為金
    錢，自不能認原告與親屬間之關係而加惠於被告，是應認原
    告受有相當於看護費用之損害，以每日2,000元計，3年之看
    護費用則為2,160,000元（計算式：20,00元×30日×12月×
    3年＝2,160,000元）。原告喪失勞動能力之損害為以原告事
    故發生前每月薪資29,000元計算，則5年為1,740,000元（計
    算式：29,000元×12月×5年＝1,740,000元）。並請求300
    萬元之精神慰撫金。爰依民法第184條第1項前段、第191條
    之2、第193條第1項、第195條第1項及第188條第1項前段之
    規定，請求被告負連帶賠償責任。並聲明：(一)、被告應連帶
    給付原告13,100,000元，及自起訴狀繕本送達翌日起至清償
    日止，按年息5%計算之利息；(二)願供擔保，請准宣告假執行
    。
二、被告抗辯：被告劉添富公司於選任被告辛○○為受僱人之際
    ，已確實要求其須領有駕照，且其執行職務之過程中，亦盡
    相當之選任監督之責，是被告劉添富公司依民法第188條第1
    項但書之規定，無庸負擔損害賠償責任。原告所主張之醫療
    費用除業經協議部分外，未提出其他醫療費用請求之依據，
    其主張醫療費用為620萬元，自無理由。原告就看護費之主
    張，須先舉證證明其完全無法自理而有僱請看護之必要，且
    其期間為3年。原告為73年出生，應為初出社會工作之人，
    又未證明原本之工作性質為何，是應認其於受雇時可能獲得
    之薪資，當較已具相當社會經驗者為低，再衡諸目前景氣低
    靡、就業市場求職不易之情形，故計算原告所喪失勞動能力
    之損害，應以基本工資每月17,280元為計算標準。被告辛○
    ○僅為被告劉添富公司之臨時工，且學歷亦僅有新民商工補
    校畢業，衡諸兩造之身分、地位、及經濟能力等一切情狀，
    並參酌原告所受之損害及原告乃肇事主因等情狀，故原告請
    求300萬元之精神慰撫金顯屬過高。本件侵權行為，業經車
    禍鑑定認原告為肇事主因，被告僅為肇事次因，即本件損害
    之發生，原告為主要過失者，是依民法第217條第1項之規定
    ，法院自應按兩造過失比例，減輕或免除被告賠償之金額。
    原告已領得強制汽車責任保險之保險金，亦應扣除。並聲明
    ：(一)原告之訴駁回；(二)如受不利判決，願供擔保請准宣告免
    為假執行。
三、兩造不爭執之事實：
(一)被告辛○○係被告劉添富公司之臨時員工，負責駕駛車輛將
    建築用欄杆載運至工地，再予以施作組合，為從事駕駛業務
    之人。其於96年10月10日上午9時45分許，將其所駕駛車號
    3012-SG號之小貨車（裝載長度超過車身之鐵管，裝載長度
    超過車尾0.9公尺），在臺中市西屯區○○○路○段084號路
    燈附近欲臨時停車時，原應注意貨車裝載貨物必須在底板分
    配平均，不得前伸超過車頭以外，體積或長度非框式車廂所
    能容納者，伸後長度最多不得超過車輛全長百分之三十，並
    應在後端懸掛危險標識，日間用三角紅旗，夜間用紅燈或反
    光標識，廂式貨車裝載貨物不得超出車廂以外及臨時停車時
    ，應依車輛順行方向緊靠道路右側，其右側前後輪胎外側距
    離緣石或路面邊緣不得逾60公分。且斯時天候晴、日間自然
    光線、路面乾燥、無缺陷、亦無障礙物，視距良好，依當時
    情事，並無不能注意之情形，竟疏未注意應緊靠右側停車，
    並在裝載貨物尾端懸掛三角紅旗，即貿然將僅於裝載貨物尾
    端懸掛警示效果不足之黃色警示帶之上開車輛，停於該車右
    側前後輪右距路邊1公尺、1公尺處，適有原告騎乘車號XQ2-
    009之機車行經被告辛○○前揭臨時停車地點，不慎撞擊前
    揭自小貨車所載運之鐵管，使原告人、車倒地，因而受有頭
    部外傷併顱內出血、左側顏面骨（顴骨及下顎骨）及顱底粉
    碎性骨折（併顏面神經受損）、左側髕骨韌帶斷裂、右側氣
    胸、臉部撕裂傷等傷害。
(二)本件侵權行為，前經臺灣省臺中市區車輛行車事故鑑定委員
    會於97年7月22日以中市行字第0975402190號函，及臺灣省
    車輛行車事故覆議鑑定委於97年8月20日以覆議字第0976203
    224號函皆以「丁○○無駕照駕駛重機車疏未注意車前狀
    況追撞前車為肇事主因，辛○○駕駛自小貨車未靠右臨時
    停車及裝載貨物伸後時之警示措施不足，為肇事次因。」
(三)本件刑事部分，被告辛○○業經本院於97年12月31日以97
    年度交易字第288號刑事判決，判處被告辛○○犯業務過失
    傷害致人重傷罪，處有期徒刑5月，如易科罰金，以1,000元
    折算1日。
(四)如原告有僱請看護之必要，兩造協議以每日2,000元為計算
    標準。
(五)原告自96年10月10日起迄98年4月9日止於中國醫藥大學附設
    醫院就醫，支出之醫療費自付89,686元，健保給付564,550
    元。
(六)原告因本件事故於96年10月10日至同年10月17日在中國醫藥
    大學附設醫院整型外科接受傷口清創縫合及顏面骨開放復位
    手術，住院期間為96年10月10日至96年10月31日，於97年9
    月28日至中國醫藥大學附設醫院接受左膝前後十字韌帶重建
    手術，於97年10月3日出院，前後住院期間計28 天，須人看
    護。
(七)原告因本件事故於96年10月10日至同年10月17日在中國醫藥
    大學附設醫院整型外科接受傷口清創縫合及顏面骨開放復位
    手術，住院期間為96年10月10日至96年10月31日，於97年9
    月28日至中國醫藥大學附設醫院接受左膝前後十字韌帶重建
    手術，於97年10月3日出院，前後因而不能工作之期間均為
    半年，合計1年。兩造並協議以每月17,280元計算原告之每
    月薪資。
(八)原告自98年4月15日起迄98年5月13日止因本件事故於長庚醫
    療財團法人林口長庚紀念醫院就醫，支出之醫療費自付1,16
    0元，健保給付6,483元。
(九)原告因本件事故需為口腔缺損重建需自付醫療費用，合計費
    用為89萬元，兩造並協議該費用為原告增加生活上需要之必
    要費用。
(十)原告因本件事故，已領強制汽車責任保險金85,730元。
四、得心證之理由：
    本件兩造厥有爭執者，為就本件侵權行為，被告劉添富公司
    是否須負連帶損害賠償責任？及原告因本件侵權行為所得請
    求之損害賠償金額為何？經查：
(一)原告主張被告辛○○於96年10月10日上午9時45分許，駕駛
    載送鐵管車號3012-SG號之自小貨車，在臺中市西屯區○○
    ○路○段084號路燈附近欲臨時停車時，適原告騎乘車號XQ2-
    009之機車，行駛於同向之慢車道上，原應注意載送之鐵管
    超出車體以外，應在後端懸掛危險標識，日間用三角紅旗，
    詎其竟未注意，疏未注意未懸掛三角紅旗，適原告騎乘車號
    XQ2-009之機車，行駛於同向之慢車道上，原告頭部撞擊前
    揭自小貨車所載運之鐵管，使原告人、車倒地，因而受有頭
    部外傷併顱內出血、左側顏面骨（顴骨及下顎骨）及顱底粉
    碎性骨折、左側髕骨韌帶斷裂、右側氣胸、臉部撕裂傷等傷
    害之事實，業據原告提出臺灣臺中地方法院檢察署97年度偵
    字第8781號起訴書、診斷證明書、出院病歷摘要為證，並有
    臺灣臺中地方法院檢察署97年度他字第398號、本院97年度
    交易字第288號業務過失傷害案件卷證資料可稽，復為兩造
    所不爭執，堪認為真實。至兩造有關過失之爭執。按貨車之
    裝載，應依左列規定：二、裝載物必須在底板分配平均：：
    ，並應在後端懸掛危險標識，日間用三角紅旗：：；汽車臨
    時停車時，應依下列規定：臨時停車時，應依車輛順行方向
    緊靠道路右側，但單行道應緊靠路邊停車。其右側前後輪胎
    外側距離緣石或路面邊緣不得逾60公分，但大型車不得逾1
    公尺，在單行道左側臨時停車時，比照辦理，道路交通安全
    規則第79條第1項第2款及第111條第2項分別定有明文。依附
    於上開臺灣臺中地方法院檢察署97年度他字第398號卷內之
    道路交通事故現場圖、道路交通事故調查報告表及現場照片
    所示，被告辛○○於96年10月10日上午9時45分許，駕駛車
    輛裝載超出後車尾0.9公尺之鐵條，於其上綁有黃色警示帶
    ，沿中港路由河南路往惠來路方向行駛於慢車道上，原告騎
    乘機車亦於同向行駛於同一車道，至臺中市西屯區○○○路
    ○ 段084號路燈附近時，被告辛○○所駕駛車輛已臨時停車
    於路邊，原告騎乘機車，撞及被告辛○○所駕駛車輛之後車
    尾，機車並倒停於被告辛○○所駕駛車輛後方，機車右方並
    有血跡，被告辛○○所駕駛車輛臨時停車右側前後輪距路邊
    各1公尺，被告辛○○駕駛車輛後車尾有刮擦痕，搭載鐵條
    有血跡。原告騎乘機車前車頭破裂，右側車身刮損。被告辛
    ○○駕駛前開車輛行經肇事地點自應加以注意裝載貨物應在
    後端懸掛危險標識，日間用三角紅旗，且臨時停車時，其右
    側前後輪胎外側距離緣石或路面邊緣不得逾60公分，且依當
    時情狀，又無不能注意之情形，竟疏不注意為之，未懸掛三
    角紅旗危險標識，且臨時停車，其右側前後輪胎外側距離路
    面邊緣逾60公分，自有違上開道路交通安全規則第79條第1
    項第2款及第111條第2項之規定，而有過失。而按汽車行駛
    時，駕駛人應注意車前狀況：：，並隨時採取必要之安全措
    施，道路交通安全規則第94條第3項亦有明文。雖原告主張
    其無過失，並聲請訊問證人丙○○。惟證人丙○○乃於本院
    證述：「我當時只有先聽到碰撞及尖叫的聲音而已，因為我
    當時距離現場約20公尺，而且我當時在工作，要一邊工作，
    偶爾看一下現場，沒有看到車禍實際發生的情形，現場我聽
    到聲音之後，我看到一個女生倒在地上，還有在動，我先報
    警，他是倒在小貨車的後面，我的方向沒有辦法看到全部的
    車禍情形，我看到的時候路人有開始在移動他的機車，我不
    知道他是否被機車壓到，我的方向看不見，當時有路人在圍
    觀，幾個路人我記不得，機車倒在貨車的後面，車禍發生以
    後，我有幫忙清血跡，我沒有看到撞擊時，但是小貨車在發
    生車禍時有直接直行的往前移至少10公分，我看到的機車就
    直接倒在小貨車的後面，車禍發生後一、二秒鐘，我看到小
    貨車及機車倒地的位置，就如現場圖所劃的位置及方位，我
    清洗的血跡就如現場圖所劃血跡的位置，在機車的右後方。
    救護車比警車還早到，警察來的時候才把機車扶正，是警察
    把機車扶正，路人移動機車是把機車移到靠人行道一點，我
    沒有辦法確認移動多遠，我有看到路人拉一下，但是沒辦法
    看到為什麼路人要拉一下，也沒辦法看到被害人是否被機車
    壓住。小貨車往前移動10公分是在路人拉一下車子之後或者
    之前我不確定。我不知道是何人去移動小貨車，只有看到小
    貨車往前移動約10公分」等語。是依證人丙○○之證言，其
    看到小自貨車及機車倒地的位置，就如現場圖所劃的位置及
    方位，其清洗的血跡就如現場圖所劃血跡的位置，在機車的
    右後方，縱小貨車有直接直行的往前移至少10公分，及路人
    有拉一下機車，均無從認係被告辛○○駕駛車輛冒然向右切
    入右邊原告慢駛之機車前方，致發生本件事故，反應認係被
    告辛○○駕駛車輛已臨時停車於路邊，原告騎乘機車自後撞
    及，始發生本件事故。又證人庚○○並於本院證述：「那天
    我在鄉林建設的工地工作沒有水泥，我出去買，買回來了要
    走機車道才能到工地，我有看到被告辛○○，我看到的時候
    車禍已經發生了，有警車在場，救護車還沒有到，辛○○開
    的車子停的位置就是照片所示的位置，摩托車倒在辛○○駕
    駛車輛的後面，摩托車還壓著被害人，因為救護車還沒到，
    沒有人敢移動摩托車，警察也沒有移動摩托車，被告辛○○
    跟我說他是不知道工地在那裡，停下來打電話要問老闆工地
    在哪裡，在講電話時，後面車子就撞上來，救護車來之後，
    在包紮臉部傷口，我問救護車人員，可否將機車抬起來，因
    為機車還壓著被害人，救護人車人員說可以，我才扶正機車
    。警察一去就照相了，警察局應該有照片。車禍發生的情形
    我沒有看到，是怎麼撞擊的我也不知道，我看到的就是被害
    人騎乘的機車倒在辛○○駕駛車輛的後面」等語。是證人庚
    ○○與證人丙○○所證述所見被告辛○○駕駛車輛與原告所
    騎機車所停位置及原告倒地位置既屬相符，更徵本件事故係
    被告辛○○駕駛車輛已臨時等停於路邊，原告騎乘機車，始
    自後撞及無訛。原告自應注意騎乘機車應注意車前狀況，並
    隨時採取必要之安全措施，依當時情狀，亦無不能注意之情
    形，原告竟疏未注意，自後撞及被告辛○○臨時等停於路邊
    之車輛，自有違上開道路交通安全規則第94條第3項之規定
    ，與有過失。本件經送臺灣省臺中市區車輛行車事故鑑定委
    員會、臺灣省車輛行車事故覆議鑑定委員會鑑定後亦同此認
    定，亦有臺灣省臺中市區車輛行車事故鑑定委員會97年7月
    22 日中市行字第0975402190號函及該函檢附之該委員會臺
    中市區970281案分析意見、臺灣省車輛行車事故覆議鑑定委
    員會97年8月20日覆議字第0976203224號函附於本院上開刑
    事卷內可稽。本院審酌上開情節，認原告與被告辛○○之過
    失比例為6：4 。
(二)按受僱人因執行職務，不法侵害他人之權利者，由僱用人與
    行為人連帶負損害賠償責任。但選任受僱人及監督其職務之
    執行，已盡相當之注意或縱加以相當之注意而仍不免發生損
    害者，僱用人不負賠償責任，民法第188條第1項定有明文。
    此條規定僱用人之責任，其立法精神重於保護經濟上之弱者
    ，增加被害人或得依法請求賠償之第三人之求償機會。觀乎
    其設有舉證責任轉換及衡平責任之規定自明。又按法律上所
    謂僱用主必須注意之趣旨，係預防受僱人執行業務發生危害
    之意，故注意範圍，除受僱人之技術是否純熟而外，尚須就
    其人之性格是否謹慎精細亦加注意，蓋性格狂放或粗疏之人
    執此業務，易生危害乃意中之事，最高法院亦著有20年上字
    第568號判例意旨足資參照。亦知僱用人於選任受僱人時，
    就受僱人之學經歷及技術是否得勝任該項職務，及是否已取
    得相關證照得以合法執行職務，均須盡相當之注意外，尚需
    就受僱人之性格是否謹慎精細，於執行業務時是否均能恪遵
    相關作業程式予以監督，始能認為已就選任受僱人及監督其
    職務之執行，已盡相當注意而得主張免責。經查本件被告辛
    ○○係被告劉添富公司之臨時員工，負責駕駛車輛將建築用
    欄杆載運至工地，再予以施作組合，為從事駕駛業務之人，
    其於肇事時，並駕駛標示有被告劉添富公司字樣，並為被告
    劉添富公司所有自小貨車，載運鐵管擬至工地工作之事實，
    除有上開現場照片、交通事故補充資料表附於臺灣臺中地方
    法院檢察署97年度他字第398號業務過失傷害案件卷內可憑
    外，並有參加人提出之保單資料查詢列印在卷可稽，復為兩
    造所不爭執，亦堪認為真實。被告辛○○係被告劉添富公司
    之受僱人，並因執行職務，發生本件事故，即可認定。雖被
    告劉添富公司抗辯：其於選任被告辛○○為受僱人之際，已
    確實要求其須領有駕照，且其執行職務之過程中，亦盡相當
    之選任監督之責，是被告劉添富公司依民法第188條第1項但
    書之規定，無庸負擔損害賠償責任云云。又雖證人劉添富於
    97年9月17日在本院上開97年度交易字第288號業務過失傷害
    案件中證述：「（公司有專門的司機載送欄杆？）沒有，因
    為公司的工作不是很多，所以沒有辦法請專門的司機載送。
    所以圍的人要自己去載送。但我會要求開車的人要有駕照，
    我才會錄取」等語，固有該日筆錄附於上開卷內可佐。然開
    車須有駕照乃最基本之要求，且有無駕照與駕駛人之駕駛技
    術是否純熟及受僱人之性格是否謹慎精細，並無必然關連。
    被告劉添富公司以其均會要求須開車之受僱人領有駕駛執照
    ，即謂其選任受僱人及監督其職務之執行，已盡相當之注意
    云云，自屬無稽。再依證人劉添富上開證言，謂並未請專門
    的司機載送欄杆，及如前述，被告辛○○並未於裝載貨物之
    後端，日間懸掛危險標識用三角紅旗，即裝載欄杆外出執行
    職務，並於臨時停車時，復未注意其右側前後輪胎外側距離
    緣石或路面邊緣不得逾60公分。被告劉添富公司顯於選任被
    告辛○○為受僱人時，並未注意以駕駛技術純熟及性格謹慎
    精細之專門司機載送欄杆，亦對受僱人被告辛○○之執行職
    務，未善盡監督之責。被告劉添富公司抗辯其得依民法第18
    8條第1項但書之規定，不負賠償責任，依上說明，自於法未
    合，並無可採。被告辛○○係受僱於被告劉添富公司，因執
    行職務不法侵害原告權利，被告劉添富公司自應與被告辛○
    ○連帶負損害賠償責任。
(三)按因故意或過失，不法侵害他人之權利者，負損害賠償責任
    ；汽車、機車或其他非依軌道行駛之動力車輛，在使用中加
    損害於他人者，駕駛人應賠償因此所生之損害；又不法侵害
    他人之身體或健康者，對於被害人因此喪失或減少勞動能力
    ，或增加生活上之需要時，應負損害賠償責任；再不法侵害
    他人之身體、健康，或不法侵害其他人格法益而情節重大者
    ，被害人雖非財產上之損害，亦得請求賠償相當之金額，民
    法第184條第1項前段、第191條之2前段、第193條第1項及第
    195條第1項分別定有明文。查被告辛○○既因過失，致原告
    受有前揭傷害，被告辛○○顯然過失不法侵害原告之身體、
    健康人格權，揆之上開規定及說明，被告自應負侵權行為連
    帶損害賠償責任。玆審酌原告所請求之各項損害賠償金額如
    下：
１、醫療費用：
    原告主張因本件事故因而須支出之醫療費用，計臉部復健
    300萬元、牙齒整健120萬元、腳部復健費用須200萬元，合
    計為620萬元等情，僅據其提出自付合計62,988元，健保合
    計457,556元之中國醫藥大學附設醫院之收據為證。而原告
    自96年10月10日起迄98年4月9日止於中國醫藥大學附設醫院
    就醫，支出之醫療費自付89,686元，健保給付564,550元；
    自98年4月15日起迄98年5月13日止因本件事故於長庚醫療財
    團法人林口長庚紀念醫院就醫，支出之醫療費自付1,160元
    ，健保給付6,483元；因本件事故需為口腔缺損重建需自付
    醫療費用，合計費用為89萬元之事實，有中國醫藥大學附設
    醫院98年4月9日院管檔字第0980001778號函及該函檢附之收
    據、98年5月14日院管檔字第0980002682號函、長庚醫療財
    團法人林口長庚紀念醫院98年5月13日（九八）長庚院法字
    第0443號函及該函檢附之門診醫療費用明細表在卷可稽，並
    為兩造所不爭執，兩造並就上開原告因本件事故需為口腔缺
    損重建需自付醫療費用，合計費用為89萬元協議該費用為原
    告增加生活上需要之必要費用。是原告因本件事故因而支出
    之醫療費用，其自付部分即僅合計980,846（89,686＋1,160
    ＋890,000＝980,846）元，健保給付部分合計即為571 ,033
    （564,550＋6,483＝571,033）元。原告就其醫療費用之主
    張，逾上開主張之範圍，即難認為真實，亦無可採。又按全
    民健康保險法第82條規定，保險對象因汽車交通事故，經本
    保險提供醫療給付者，本保險之保險人得向強制汽車責任保
    險之保險人代位請求該項給付。又強制汽車責任保險法第32
    條並規定，保險人依本法規定給付之保險金，視為加害人或
    被保險人之損害賠償金額之一部；加害人或被保險人受賠償
    請求時得扣除之。是加害人或強制汽車責任保險之被保險人
    於該範圍內之損害賠償責任即因而解免，全民健康保險被保
    險人於該範圍內，對於加害人之損害賠償請求權亦因之而喪
    失，最高法院亦著有92年台上字第235號裁判意旨足資參照
    。原告雖支出上開醫療費用健保負擔部分共計571,033元，
    惟此部分既為健保給付部分，依上說明，原告於該範圍內，
    對於被告之損害賠償請求權已因之而喪失，即不得再向被告
    請求。原告請求此部分之費用，即僅於上開自付部分合計
    980,846元範圍內之費用，堪認為係原告所支出必要之醫療
    費用。被告應連帶給付原告上開費用，依其過失比例計算即
    為392,338（980,846x4/10=392,338，小數點以下四捨五入
    ）元。原告就此部分之請求，即於392,338範圍內為有理由
    ，逾此部分之請求，即屬無據。
２、看護費用：
    按民法第193條第1項所稱之增加生活上之需要，係指被害人
    以前並無此需要，因為受侵害，始有支付此費用之需要而言
    ，其因身體或健康受不法侵害，需人看護，就其支付之看護
    費，屬增加生活上需要之費用，加害人自應予以賠償。且原
    告縱使未另行僱請，而係由其親屬擔任看護之職，然因親屬
    間之看護，即使因出於親情而未實際支付該費用，然其所付
    出之勞力，顯非不能以金錢為評價，此種基於身分關係之恩
    惠，自不能加惠於加害人，而應比照一般看護情形，認被害
    人受有相當看護費之損害，命加害人賠償，始符前揭規定說
    明之意旨。原告又主張其因本件侵權行為受傷而須他人看護
    ，以每日2,000元計，3年之看護費用則為2,160,000元等情
    。然查原告因本件事故於96年10月10日至同年10月17日在中
    國醫藥大學附設醫院整型外科接受傷口清創縫合及顏面骨開
    放復位手術，住院期間為96年10月10日至96年10月31日，於
    97 年9月28日至中國醫藥大學附設醫院接受左膝前後十字韌
    帶重建手術，於97年10月3日出院，前後住院期間計28天，
    須人看護之事實，亦有上開中國醫藥大學附設醫院98年4月9
    日院管檔字第0980001778號函為證，並為兩造所不爭執，亦
    堪認為真實。是原告除此28天，堪認有僱請看護之必要外，
    原告就其餘主張有僱請看護必要之期間，並未舉證實其說，
    亦難認其主張為真實。而兩造就看護費並協議以每日2,000
    元計算，核亦未踰越現今社會一般看護收費之行情，應屬允
    當，兩造並均應受該協議之拘束。原告主張其所需之看護費
    ，總計即為56,000（2,000×28＝56,000）元。被告應連帶
    給付原告上開費用，依其過失比例計算即為22,400（56,000
    x4/10= 22,400）元。原告就此部分之請求，即於22,400 元
    範圍內為有理由，逾此部分之請求，即屬無據。
３、喪失勞動能力之損害：
    原告雖又主張其喪失勞動能力之損害為以原告事故發生前每
    月薪資29,000元計算，則5年為1,740,000元云云。惟原告就
    其每月薪資之主張，並未舉證以實其說，已難認其該部分之
    主張為真實。再原告因本件事故於96年10月10日至同年10月
    17日在中國醫藥大學附設醫院整型外科接受傷口清創縫合及
    顏面骨開放復位手術，住院期間為96年10月10日至96年10月
    31日，於97年9月28日至中國醫藥大學附設醫院接受左膝前
    後十字韌帶重建手術，於97年10月3日出院，前後因而不能
    工作之期間均為半年，合計1年之事實，亦有上開中國醫藥
    大學附設醫院98年4月9日院管檔字第0980001778號函為證，
    並為兩造所不爭執，亦堪認為真實。則原告除此1年，堪認
    有喪失勞動能力，未能工作之損害外，原告其餘喪失勞動能
    力主張之期間，亦難認為真實。再兩造並協議以每月17,280
    元計算原告之每月薪資，兩造亦應受拘束。是原告就此部分
    之主張，即僅能於207,360（17,280×12＝207,360）元範圍
    內，堪認為真實。原告請求被告應連帶賠償其喪失勞動能力
    之損害，依被告過失比例計算即為82,944（計算方式：207,
    360x4/10=82,944）元。原告此部分之請求即於82,944元之
    範圍內為有理由，逾此範圍之請求，即屬無據。
４、精神慰撫金：
    按慰撫金之酌給標準與財產上損害之計算不同，然非不可斟
    酌雙方身分資力與加害程度，及其他各種情形核定相當之數
    額，最高法院亦著有51年度台上字第223號判例意旨足資參
    照。查原告因本件車禍受有頭部外傷併顱內出血、左側顏面
    骨（顴骨及下顎骨）及顱底粉碎性骨折、左側髕骨韌帶斷裂
    、右側氣胸、臉部撕裂傷等傷害，原告並因本件事故接受傷
    口清創縫合及顏面骨開放復位手術，左膝前後十字韌帶重建
    手術，並需為口腔缺損重建，身體自蒙巨痛，精神上受有痛
    苦。再查原告為光華高工畢業，明道管理學院二專部肄業，
    除有少許投資外，並無其他財產及負債，被告辛○○為新民
    商工補校畢業，現任職於被告劉添富公司臨時工，每月薪資
    約為2萬多元，有1棟房屋、基地，有貸款120萬元，設定抵
    押300萬元，被告劉添富公司總資本額為400萬元，經營建設
    機械及機械五金之買賣業務、五金建材及工具之買賣業務、
    學校工藝機械及材料之買賣業務、交通器材、廢水、廢氣、
    廢棄物處理機械設備之買賣承攬業務、一般進出口貿易業務
    、代理前各項國內外廠商產品之投標報價經銷業務之事實，
    除據兩造分別陳明在卷，並有原告提出之被告劉添富公司變
    更登記表，原告及被告辛○○之稅務電子閘門財產所得調件
    明細表在卷可憑，亦堪認為真實。從而，本院斟酌兩造前述
    之身分地位、教育程度、經濟能力，被告之加害情形，原告
    所受傷害傷勢，心理及生理上所受之痛苦折磨等一切情狀，
    原告請求精神慰撫金3,000,000元尚嫌過高，應認以1,500,0
    00元為適當。原告請求被告連帶賠償原告精神慰撫金，依被
    告過失比例計算即於600,000元（1,500,000×4/10＝600,00
    0）之範圍內為有理由，逾此範圍之請求，即屬無據。
(四)綜上，原告固得依民法第184條第1項前段、第191條之2前段
    、第188條第1項前段、第193條第1項及第195條第1項之規定
    ，請求被告連帶賠償醫療費用392,338元；看護費用22,400
    元；喪失勞動能力之損害82,944元；精神慰撫金600,000元
    ，合計為1,097,682元。然按保險人依強制汽車責任保險法
    規定給付之保險金，視為加害人或被保險人損害賠償金額之
    一部分，加害人或被保險人受賠償請求時，得扣除之，強制
    汽車責任保險法第30條定有明文。查原告因本件車禍事故致
    傷，已請領得強制汽車責任保險之保險金計85,730元之事實
    ，亦為兩造不爭執，亦堪認為真實，則揆之上開規定，被告
    抗辯原告所得請求之損害賠償額應扣除該等保險金一節，於
    法殊屬有據。因之，扣除原告已領受之前揭強制汽車責任保
    險給付，原告得請求被告賠償之金額即為1,011,952（計算
    方式：1,097,682－85,730＝1,011,952）元。從而，原告依
    民法第184條第1項前段、第191條之2前段、第188條第1項前
    段、第193條第1項及第195條第1項之規定，請求被告連帶給
    付1,011,952元及自起訴狀繕本送達翌日即被告辛○○自97
    年10月6日起，被告劉添富公司自97年9月24日起，均至清償
    日止，按年息百分之五計算之範圍內，洵屬正當，應予准許
    。逾此範圍之請求，即屬無據，應予駁回。兩造均陳明願供
    擔保，請准為假執行及免假執行之宣告，就本判決原告勝訴
    部分，經核均無不合，爰分別酌定相當擔保金額併准許之；
    至原告其餘假執行之聲請，則因訴之駁回而失所依據，不應
    准許，應予駁回。
五、本件事證已臻明確，兩造其餘之陳述、攻擊防禦方法及舉證
    ，均對本判決之結果不生影響，爰不一一論述，附予敘明。
六、訴訟費用負擔之依據：民事訴訟法第79條、第85條第2項。
中    華    民    國    98    年    7     月    9     日
                  民事第二庭    法  官  陳秋月
正本係照原本作成。
如對本判決上訴，須於判決送達後20日內向本院提出上訴狀。
中    華    民    國    98    年    7     月    9     日
                                書記官  廖曉鐘


司法院資訊處製作；財團法人民間司法改革基金會備份。
